臺灣士林地方法院刑事判決　　　　　　　　　　　　九十二年度簡上字第二八號
　　上　訴　人　臺灣士林地方法院檢察署檢察官
　　被　　　告　甲○○
右上訴人因被告違反重利案件，不服本院九十二年度士簡字第一二二七號中華民國九
十二年九月十七日第一審判決（聲請簡易處刑案號：台灣士林地方法院檢察署九十一
年度偵字第六九三０號），提起上訴，本院管轄之第二審合議庭判決如左：
    主  文
上訴駁回。
    事  實
一、緣甲○○（涉嫌詐欺部分，另經檢察官不起訴處分）與乙○○為朋友，而乙○○
    因開設公司急需金錢周轉，甲○○知悉此事，竟趁乙○○急迫之際，意圖取得與
    原本顯不相當之重利，並基於概括之犯意，先後於民國九十年三月初及同年四月
    中旬，在台北市大同區○○○路○段七十三號誠泰銀行前，分別將新臺幣（下同
    ）一百萬元及四十萬元貸予乙○○，並約定月息為本金之百分三十，隔月則以複
    利計算，嗣於九十年六月十一日，在台北市○○○路二七四號一樓，甲○○收受
    由乙○○所交付票號為ＢＡ0000000號、票面金額為二百零一萬元之臺灣
    銀行即期支票一紙供作利息並予以兌現，因而取得與原本顯不相當之二百零一萬
    元重利。
二、案經被害人乙○○訴請台北市政府警察局大同分局報告台灣士林地方法院檢察署
    檢察官偵查聲請以簡易判決處刑。
    理  由
一、訊據被告甲○○固不否認曾於右揭時、地將一百四十萬元現金交付予告訴人乙○
    ○並收取告訴人二百零一萬元支票之事實，惟矢口否認有何重利犯行，辯稱：伊
    與乙○○係朋友，因乙○○告知急需用錢，伊始以自己名義向地下錢莊借一百七
    十萬高利貸給乙○○周轉，至二百零一萬元利息是由乙○○交給伊轉交地下錢莊
    ，伊並沒有借錢給乙○○，也沒有收取高額利息云云，然查：
（一）被告如何乘告訴人開設公司急需金錢周轉之急迫情形，而分別借款予告訴人一
      百萬元及四十萬元，並收取二百零一萬元之利息等情，業據告訴人乙○○於警
      訊及偵查中指訴綦詳，並有臺灣銀行支票影本一紙附卷足參。被告雖辯稱伊係
      幫乙○○向別人借款，然其並未能提出任何向他人借款及支付高額利息之匯款
      資料以供查證，所述已非無疑﹖且衡諸常情，既係告訴人急需用錢，豈有由被
      告以本人名義出面向地下錢莊借貸且負擔給付高額利息風險之理？被告上開所
      辯顯有悖於常情，實難遽採。而被告於本院審理時已坦白承認利息為月息三十
      分等語（見本院九十三年二月三日審判筆錄），足見被告甲○○確實收取與原
      本顯不相當之重利至明。是被告所辯，顯係卸責之詞，不足採信。
（二）按公眾週知之事實，無庸舉證，刑事訴訟法第一百五十七條定有明文。民間無
      擔保借貸利息通常為月息二、三分（即百分之二、三），為一般有民間資金往
      來經驗者所熟知者（最高法院八十四年度臺上字第五０六一號判決參照），又
      民間利息通常為月息二、三分，為一般有民間資金往來經驗者所熟知，相關報
      章雜誌對銀行及民間利息之起落，亦時有報導，故雙方約定之月息若未逾三分
      （百分之三），依吾國內現階段對於資金成本之評估，尚非屬顯不相當之重利
      （最高法院八十四年度臺上字第五三二九號判決意旨參照）。次按「約定利率
      ，超過週年百分之二十者，債權人對於超過部分之利息，無請求權」，民法第
      二百零五條定有明文，其立法意旨在防止重利盤剝，參以吾國目前經濟狀況、
      有關法令與金融業、一般民間利率、民法第二百零四條、第二百零五條之法定
      利率等情形，並比較一般債務之利息，本件被告甲○○所收取之利息為月息百
      分之三十，即年息百分之三百六十，遠遠高於法定約定利率上限年息百分之二
      十，甚至多達十八倍左右，其取息標準與其借款原本相較，自屬與原本顯不相
      當之重利。再一般人茍未陷於急迫，應不願負擔超乎市場行情之高額利息而借
      款，且告訴人係因開設公司急需金錢周轉始向被告借款，亦據告訴人於偵查時
      指述在卷，足證被告係乘告訴人於需款孔急不得已之急迫情形始貸予金錢，並
      取得重利至屬明確。綜上所述，參互各情，被告前揭重利之行為事證明確，其
      犯行堪以認定，應予依法論科。
二、核被告甲○○所為，係犯刑法第三百四十四條之重利罪。被告先後犯行，時間緊
    接，犯罪構成要件相同，顯係基於概括犯意為之，為連續犯，應依刑法第五十六
    條之規定論以一罪，並加重其刑。原審認被告罪證明確，並審酌被告犯行，援引
    刑事訴訟法第四百四十九條第一項前段、第四百五十四條第二項，刑法第第五十
    六條、第三百四十四條、第四十一條第一項前段，罰金罰鍰提高標準條例第一條
    前段、第二條，判處被告有期徒刑四月，如易科罰金以三百元折算一日，認事用
    法並無不當，量刑亦稱妥適。上訴意旨認原審量刑過輕云云，並無可採，應予駁
    回。
據上論斷，應依刑事訴訟法第四百五十五條之一第一項、第三項、第三百六十八條，
判決如主文。
本案經檢察官鄭世揚到庭執行職務。
中      華      民      國    九十三    年      二      月     十七     日
        臺灣士林地方法院刑事第三庭
                                        審判長法  官  雷  雯  華
                                              法  官  吳  祚  丞
                                              法  官  王  俊  雄
右正本證明與原本無異。
本判決不得上訴。
                                              書記官  許  秋  莉
中      華      民      國    九十三    年      二      月     二十     日
